【裁判字號】    98,台上,1894
【裁判日期】    980409
【裁判案由】    偽造有價證券
【裁判全文】
最高法院刑事判決            九十八年度台上字第一八九四號
上  訴  人  甲○○
選任辯護人  張右人律師
上列上訴人因偽造有價證券案件，不服台灣高等法院台中分院中
華民國九十七年十二月三十一日第二審更審判決（九十七年度上
更(二)字第一一二號，起訴案號：台灣台中地方法院檢察署八十五
年度偵字第一六一一０號），提起上訴，本院判決如下：
    主  文
上訴駁回。
    理  由
按刑事訴訟法第三百七十七條規定，上訴於第三審法院，非以判
決違背法令為理由，不得為之。是提起第三審上訴，應以原判決
違背法令為理由，係屬法定要件，如果上訴理由書狀未依據卷內
訴訟資料，具體指摘原判決不適用何種法則或如何適用不當，或
所指摘原判決違法情事，顯與法律規定得為第三審上訴理由之違
法情形，不相適合時，均應認其上訴為不合法律上之程式，予以
駁回。本件原審經審理結果，認為上訴人甲○○偽造有價證券之
犯行明確，因而撤銷第一審所為科刑之判決，經比較刑法新舊規
定後，改判依修正前連續犯、牽連犯規定，從一重仍論處上訴人
共同連續意圖供行使之用而偽造有價證券罪刑，已詳敘調查、取
捨證據之結果及憑以認定犯罪事實之心證理由。上訴意旨略以：
(一)、關於原判決事實一、(一)部分，李政雄假冒郭清政之名義，至
台中區中小企業銀行西台中分行時，上訴人並不在場，與上訴人
無關，此部分事實之證據，除李政雄之片面陳述外，別無其他補
強證據可資佐證，原判決認上訴人為共同正犯，自有未合。上訴
人於原審審理時陳稱當日找到李政雄之行動電話號碼，請求再行
傳喚，原審竟置之不理，自有調查未盡之違法。(二)、依張清振、
吳永豐、陳彩之陳述，上訴人事後已與大部分被害人和解，足
見上訴人犯後態度良好，原判決未審酌及此，遽對上訴人與其他
共同正犯科以同一之刑，顯然違反比例原則。(三)、有關原判決事
實一、(二)部分，乙○○之指訴有諸多瑕疵，不足採信，原審未調
查其他證據，即採為判決基礎，自有理由不備之違法。(四)、上訴
人並未參與原判決事實一、(二)所載「向上黃昏市場」之經營，原
審未察，遽論上訴人有參與此部分詐欺犯罪，亦有違誤。且其關
於原判決事實欄一、(五)所載事實之認定與所採證據不相適合，同
有證據上理由矛盾之違法云云。惟查：(一)、事實之認定、證據之
取捨與證據之證明力如何，均屬事實審法院得自由裁量、判斷之
職權，苟其此項裁量、判斷，並不悖乎通常一般人日常生活經驗
之定則或理則上當然存在之法則，又已於判決內論敘其何以作此
判斷之心證理由者，即不得任意指為違法，而資為第三審上訴之
適法理由。原判決認定上訴人與李政雄、鄭萬福、連秋福等四人
共同為原判決事實欄一、(一)及(七)所示之偽造文書、偽造有價證券
等犯行，已於理由內詳為說明認定所憑之論據。經核並無判決不
備理由之違法，其取捨判斷，亦未違背客觀存在之經驗法則或論
理法則，更無應於審判期日調查之證據而未予調查之違法情事。
另共同正犯間，非僅就其自己實行之行為負其責任，並在犯意聯
絡之範圍內，對於他共同正犯所實行之行為，亦應共同負責。原
判決於理由欄內，就上訴人與李政雄、鄭萬福、連秋福等四人就
原判決事實一、(一)及(七)部分，上訴人與李政雄、鄭萬福、連秋福
等四人並自八十五年二月四日起與楊則燾就上開事實(七)部分，均
有犯意聯絡及行為分擔，俱為共同正犯，已逐一敘明其理由。所
為論斷，核無違法可言，自不容上訴人上訴意旨(一)任意指為違法
。(二)、當事人、代理人、辯護人或輔佐人聲請調查證據，應以書
狀分別具體記載聲請調查之證據及其與待證事實之關係，且調查
證據聲請書狀，應按他造人數提出繕本，刑事訴訟法第一百六十
三條之一第一項第一款、第二項分別定有明文。上訴人雖於原審
審判期日以言詞陳述其找到李政雄之行動電話號碼，但無可供傳
喚之地址，請求再行傳喚李政雄等語，然並未依上揭規定具狀聲
請調查證據，且無上開法條第三項所定不能提出書狀而有正當理
由或情況急迫而得以言詞聲請之情事，難認已依法提出調查證據
之聲請。是上訴意旨執以指摘原審有應於審判期日調查之證據而
未予調查云云，自難謂係依卷內訴訟資料，而為具體之指摘，亦
非上訴第三審之適法理由。(三)、量刑之輕重，係屬事實審法院得
依職權自由裁量之事項，苟以行為人之責任為基礎，並已斟酌刑
法第五十七條各款所列情狀而為刑之量定，復未逾越法定刑度，
即不容任意指為違法。原判決就上訴人犯罪情節，已在事實欄明
白認定，於理由內詳加論斷，並敘明審酌其行為時年三十五歲，
正值年輕力壯，共同詐騙之金額逾新台幣千萬元，被害人達上百
人，上訴人犯後即逃匿無蹤，惡意甚重，復未賠償全部被害人之
損害等一切情狀，在法定刑範圍內量刑，自無違法可言。上訴意
旨(二)執以指摘，同非具備合法之第三審上訴理由。至其餘上訴意
旨，則係就屬原審採證認事職權之適法行使及原判決已說明事項
，徒憑己見，任意指摘為違法，且仍為單純事實之爭執，亦難謂
已符合適法之第三審上訴要件。依上揭說明，上訴人關於此部分
之上訴違背法律上之程式，應予駁回。(四)、裁判上一罪之重罪部
分得上訴第三審法院，其輕罪部分雖不得上訴於第三審法院，依
審判不可分之原則，第三審法院亦應併予審判，但以重罪部分之
上訴合法為前提，如該重罪部分之上訴為不合法，第三審法院應
從程序上予以駁回，而無從為實體上判決，對於輕罪部分自亦無
從適用審判不可分之原則，併為實體上審判。本件原判決認上訴
人雖尚牽連犯其餘上訴意旨所涉連續詐欺取財、連續詐欺得利、
行使變造國民身分證之特種文書部分，均屬刑事訴訟法第三百七
十六條所列之案件，本不得上訴於第三審法院，而其牽連之前開
重罪部分，本院既應從程序上駁回，則此等部分之上訴（指上訴
意旨(三)、(四)）均為法所不許，俱應駁回之。
據上論結，應依刑事訴訟法第三百九十五條前段，判決如主文。
中    華    民    國  九十八  年    四    月    九    日
                      最高法院刑事第四庭
                          審判長法官  張  淳  淙
                                法官  劉  介  民
                                法官  蔡  彩  貞
                                法官  林  俊  益
                                法官  張  春  福
      本件正本證明與原本無異
                                      書  記  官
中    華    民    國  九十八  年    四    月   十三   日
                                                    m


司法院資訊處製作；財團法人民間司法改革基金會備份。
